【裁判字號】    97,台上,2228
【裁判日期】    970529
【裁判案由】    違反懲治走私條例
【裁判全文】
最高法院刑事判決            九十七年度台上字第二二二八號
上  訴  人  甲○○
            乙○○
上列上訴人等因違反懲治走私條例案件，不服台灣高等法院高雄
分院中華民國九十六年十二月三十一日第二審更審判決（九十六
年度上更(一)字第三二一號，起訴案號：台灣高雄地方法院檢察署
九十五年度偵字第七七一九號），提起上訴，本院判決如下：
    主  文
上訴駁回。
    理  由
按刑事訴訟法第三百七十七條規定，上訴於第三審法院，非以判
決違背法令為理由，不得為之。是提起第三審上訴，應以原判決
違背法令為理由，係屬法定要件。如果上訴理由書狀並未依據卷
內訴訟資料，具體指摘原判決不適用何種法則或如何適用不當，
或所指摘原判決違法情事，顯與法律規定得為第三審上訴理由之
違法情形，不相適合時，均應認其上訴為違背法律上之程式，予
以駁回。本件上訴人甲○○、乙○○上訴意旨略稱：(一)、原判決
理由僅以：「在我國十二浬領海域內，隨時均有海巡署之船艇查
緝走私，自可認定被告（上訴人）等為避免查緝，而於駛出我國
十二浬領海海域外，自不詳海域，未經許可接駁裝載已包裝、來
源不明之扣案乾貨私運入港，較為可能。至於被告（上訴人）等
是否可能由大陸地區沿海走私上開漁貨入境？從地理位置而言，
大陸地區沿海距我台灣遙遠，且航行之時間較久，來回耗費之油
料甚鉅，增加成本支出，較不經濟」，資為認定上訴人等係於往
返申請作業漁場途中，在我國海域領海十二浬外某不詳海域處，
自具有犯意聯絡之不詳成年人士處，接駁裝載本件來源不明以塑
膠袋、紙箱及帆布袋裝箱包裹已逾重量一千公斤之管制數額之管
制進口物品（魚貨）進入台灣地區之事實。純屬推測之詞，並無
任何實據。另原判決既認接駁之事實係發生在我國領海十二浬外
，而正穩號又係於民國九十五年三月六日下午四時二十分許報關
入港。然以正穩號最高時速十一浬計，該接駁時點亦有可能發生
在九十五年三月三日至三月五日之間，原判決竟認定本件管制物
品之接駁時間係在九十五年二月十九日至三月二日之間，亦未說
明其認定之理由。是原判決有認定事實不憑證據、判決理由不備
之違法。(二)、原判決認定上訴人等於九十五年二月十八日下午四
時二十分許，共同駕駛正穩號漁船報關出港，嗣於同年三月六日
下午四時二十分許報關入港之事實，然理由欄卻記載上訴人等人
係共同乘駛正穩號漁船於九十五年二月十八日下午四時許報關出
港，嗣於同年三月六日下午四時許入港，事實及理由關於報關出
港及入港，所載之時間不相一致，有事實與理由矛盾之違法。(三)
、依行政院農業委員會水產試驗所有關刺公鯷魚漁場分布範圍之
函文、國立高雄海洋科技大學函文有關刺公鯷魚之簡介及證人馬
聰致之證述可證，本件上訴人等自有可能駕駛正穩號漁船捕撈刺
公鯷魚及劍尖槍烏賊之事實，且捕獲之數量亦無不合理之處，尤
其證人即警員高傳勝亦證述，本件正穩號漁船上除扣案漁貨外，
尚有百餘噸無可懷疑之漁貨，足徵上訴人等係駕正穩號漁船前往
南中國海域進行一般捕撈作業。至於上訴人等在南中國海域僱請
當地漁工上船幫忙，非僅負責烘乾魚貨而已，亦從事一般漁民在
海上之作業工作。原判決所認，依一般經驗及成本考量，上訴人
等應無捨近求遠，而於非漁獲季節遠赴南中國海域捕撈之理，亦
不可能另付工資僱用外籍漁工在漁船上負責烘乾魚貨，有認定事
實不憑證據之違誤。(四)、本件正穩號漁船出航攜有漁網多張，有
粗、細網目魚網各有一張以上，以備更換，此據同案被告陳自利
於警詢供明，核與證人馬聰致於第一審所證並無不合。至於卷附
照片僅粗目魚網而無細網目魚網一節，係因警員於採證拍照時，
未告知須出示細網目魚網，漏未拍攝因捕魚作業後破損嚴重而置
於粗網目魚網下之細網目魚網所致。原審對上開有利於上訴人等
之證據恝置不論，並未敘明其捨棄不採之理由，遽認正穩號上欠
缺可捕獲刺公鯷魚之細目漁網，亦屬理由不備之違誤。(五)、原判
決理由以：正穩號漁船上僅有乾燥機一台，機械本身是否堪能數
日連續不停歇運作負荷而不致故障，已非無疑，且估算烘製最大
容量魚貨，非單憑正穩號既有之烘乾設備所能製成扣案魚貨等情
。然漁船在海上烘乾魚貨之情形甚夥，除乾燥機之外，得以日曬
方式烘製魚貨。原判決所為估算，有與事實不符之違誤。(六)、徵
之證人即警員高傳勝於第一審所證正穩號漁船「經我們檢查結果
，尚有其他沒有可疑的魚貨百餘噸」，上訴人等實無貪圖新台幣
十八餘萬元之微薄小利而私運七噸魚貨進口，甘冒走私重罪之風
險。原判決認定上訴人等在我國十二浬領海海域外接駁私運管制
物品入港，有違背論理法則之違法等語。
惟查證據之取捨、證據證明力之判斷，以及事實有無之認定，屬
事實審法院之職權，苟其取捨、判斷與認定，並不違背論理法則
及經驗法則，即不容任意指為違法，而執為適法之第三審上訴理
由。原審認定上訴人等有事實欄所記載私運上開管制物品進入台
灣地區之犯行，因而撤銷第一審判決，改判仍論處上訴人等懲治
走私條例第二條第一項私運管制物品進口逾公告數額罪刑，已詳
予敘述所依憑認定之證據及理由。上訴意旨指摘原判決所認定：
上訴人等係於往返申請作業漁場途中，在我國海域領海十二浬外
某不詳海域處，接駁裝載本件管制進口物品、上訴人等應無捨近
求遠，而於非漁獲季節遠赴南中國海域捕撈之理，亦不可能另付
工資僱用外籍漁工在漁船上負責烘乾魚貨、正穩號上欠缺可捕獲
刺公鯷魚之細目漁網各節，查原判決係依據上訴人等與已判決確
定之船機員陳生安、船員陳自利、劉國正等供述及卷附行政院海
岸巡防署海洋巡防總局高雄市機動查緝隊扣押筆錄、扣押物品目
錄、地磅記錄單、機漁船進出港檢查表、行政院農業委員會漁業
執照、財政部高雄關稅局九十五年五月八日高普緝字第０九五一
００八０九七號函、合滿冷凍公司出入貨單及查獲現場照片等證
據，認定查獲本件私運管制進口物品之事實；次依船舶檢查紀錄
簿、行政院農業委員會漁業署九十五年十月二十四日漁二字第０
九五一三二二六八二號函，估算本件出海捕撈作業時間及航行海
域，參以國立高雄海洋科技大學九十五年十二月六日海科大學漁
字第０九五００一０四九０號函、行政院農業委員會水產試驗所
九十五年十月三十日農水試漁字第０九五二二０五一六八號函、
同所九十五年十二月五日農水試漁字第０九五二二二００四二號
暨所附文獻資料、行政院農業委員會水產試驗所九十六年五月十
七日農所試沿字第０九六二二九五０三一號函，確定刺公鯷魚、
劍尖槍烏賊之出產漁期、捕撈漁法，並依據行政院農業委員會水
產試驗所水產生物圖說台灣魚類資料庫列印資料，確認刺公鯷魚
捕撈漁具，復比對本件查獲時正穩號船上裝備之網具照片，推論
本件漁獲是否捕撈作業所捕獲；末以扣案乾貨加工、烘製過程以
及塑膠套、紙箱及帆布袋層層包裹之情形，推論本件扣案刺公鯷
魚乾數量達四三七（總重量為五千六百八十一公斤係未經許可接
駁裝載已包裝、來源不明之扣案乾貨私運入港之事實。核與經驗
法則及論理法則並無不合。上訴意旨徒憑己意，或就原判決已有
說明之事項，或就原審判斷證據證明力之合法職權行使，漫指其
違法，重為單純事實上之爭執，難謂係適法上訴第三審之理由，
其上訴違背法律上之程式，應予駁回。至於原判決事實與理由所
載報關出港及入港時間，有二十分前後不相一致之情形，純屬文
字誤繕，惟不影響事實之同一性，亦即對於判決結果不生影響，
不得作為上訴第三審之理由，併此敘明。
據上論結，應依刑事訴訟法第三百九十五條前段，判決如主文。
中    華    民    國  九十七  年    五    月  二十九  日
                      最高法院刑事第五庭
                          審判長法官  陳  正  庸
                                法官  賴  忠  星
                                法官  林  秀  夫
                                法官  宋      祺
                                法官  陳  祐  治
      本件正本證明與原本無異
                                      書  記  官
中    華    民    國  九十七  年    六    月    九    日
                                                Ａ


司法院資訊處製作；財團法人民間司法改革基金會備份。
